【裁判字號】    89,易,3228
【裁判日期】    900426
【裁判案由】    竊佔
【裁判全文】
臺灣桃園地方法院刑事判決                        八十九年度易字第三二二八號
    公  訴  人  臺灣桃園地方法院檢察署檢察官
    被      告  乙○○○
右列被告因竊佔案件，經檢察官提起公訴（八十九年度偵字第一五八六五號），本院
判決如左：
    主  文
乙○○○無罪。
    理  由
一、公訴意旨略以：被告乙○○○明知其父黃李望於民國三十七年二月二十日死亡後
    ，於五十五年間，其母黃沈定妹擅自竊佔桃園縣復興鄉○○○段八六之二九三地
    號之國有林地，將黃李望骨骸遷葬該處（已罹於追訴權時效），嗣其母黃沈定妹
    於八十年二月十日死亡後，亦在同一位置合葬，竟意圖為自己不法之利益，於八
    十九年三、四月間，以約新台幣（下同）二十萬元之代價，僱請鍾肇邦在該處重
    新修繕墳墓時，未經許可，擅自將原本墳墓前約二坪土地，竊佔入己，併同原有
    竊得墓地擴大興建為墓園，嗣於八十九年七月一日，為林務局新竹林區管理處大
    溪工作站技士甲○○發現，向警告發究辦。因認被告乙○○○涉有刑法第三百二
    十條第二項之竊佔罪嫌。
二、按犯罪事實應依證據認定之，無證據不得推定其犯罪事實；又不能證明被告犯罪
    者，應諭知無罪之判決，刑事訴訟法第一百五十四條、第三百零一條第一項分別
    定有明文。次按，刑法第三百二十條第二項之竊佔罪，乃必須行為人主觀上有竊
    佔之故意，始足當之。本件訊據被告乙○○○固不否認於右揭時地，確曾僱請鍾
    肇邦在右址處所重新修繕墳墓，惟堅決否認有何竊佔犯意，辯稱：那是鍾肇邦去
    建的，鍾肇邦建好時才點交給伊，他要建到哪裡，伊不知道，是鍾肇邦的錯，不
    是伊的錯，本件應該是要由鍾肇邦來負責的等語。次查，公訴人認被告乙○○○
    涉有右揭竊佔犯行，主要無非係以證人鍾肇邦、甲○○的供證內容、森林被害告
    訴書、森林被害報告（處理）單、行政院農業委員會林務局新竹林區管理處大溪
    工作站森林案件調查報告書、地籍圖、證明單各一份、現場照片二張，及右址先
    前存在有舊墳，亦經被告提出照片一幀附卷，而該照片與現今新墳比較，有擴大
    情事，被告竊佔右開土地之犯行，應自八十九年三、四月間重新修繕時起算追訴
    權時效等情，且參酌被告自承曾經僱請鍾肇邦在該處重新修繕墳墓等語為憑據。
    惟本件經查：「右址墳墓用地於五十四年之前，乃係屬於鍾肇邦祖母蔡氏之墓園
    ，嗣因鍾肇邦之父親鍾運和於五十四年間將蔡氏遷移他處安葬，而於五十五年間
    將右址墳墓用地讓渡給被告乙○○○，以作為被告乙○○○埋葬其夫黃李望之骨
    骸用地，．．．到近年來墳墓損壞不堪，故在八十九年三月間重新整修，且所有
    的工作亦都是由鍾肇邦本人所施做」等情，業據證人鍾肇邦於偵查中已提出證明
    書乙份在卷可稽。又按，一般言之，墳墓用地所使用的範圍多是涵括著墓前用地
    ，非係僅覆蓋墳土部分才是屬該一墳墓的用地，因此，右址原屬於蔡氏墓園之墳
    墓用地，既已於五十五年間以前即占用，恐已經是包括著其墓前的相當用地而占
    用。再按，證人鍾肇邦於本院審理中亦到庭陳稱：伊當時只有在原來的地方重新
    修繕，加磚起來，主要是為了防止土壤流失，並沒有竊佔的意思等語。而查，右
    址墳墓用地既然係原屬於證人鍾肇邦之祖母蔡氏之墓園，則該一墳墓用地原來所
    使用的範圍，亦應是證人鍾肇邦較清楚，本件被告乙○○○乃僅屬一婦女，且在
    於我國的習俗上，一般婦女亦大多是不便至於墳場，故被告乙○○○亦未必會有
    該一墳墓用地是否應該不包括其墓前的相當用地之認識。因此，本件被告乙○○
    ○上揭辯稱那是證人鍾肇邦建好時才點交給伊，證人鍾肇邦他要建到哪裡伊不知
    道，不是伊的錯，應該是要由證人鍾肇邦負責的等語，尚難謂與常情相違。至於
    上揭公訴人所提出之森林被害告訴書、森林被害報告（處理）單、行政院農業委
    員會林務局新竹林區管理處大溪工作站森林案件調查報告書、地籍圖、證明單、
    現場照片，亦僅得證明右址墳墓，確實是有包括墓前用地而加以整修的情事，然
    本件既非係屬於再占其他新地，用以另葬新墳之事，應尚非能夠遽以上揭資料，
    採之作為被告乙○○○欲犯竊佔罪名之故意之事實認定依據。此外，本件復查無
    其他具體證據，可足資積極認定被告乙○○○確有竊佔之故意犯行，尚難責令被
    告乙○○○負何竊佔罪名而遽入於罪，因核被告犯罪嫌疑仍屬不足，不能證明是
    故意犯罪，揆諸首揭規定，本件自應為被告乙○○○無罪判決之諭知，庶免冤抑
    。
三、據上論斷，應依刑事訴訟法第三百零一條第一項，判決如主文。
本案經檢察官鄭重文到庭執行職務。
中      華      民      國      九十    年      四      月    二十六    日
                臺灣桃園地方法院刑事第一庭
                                    法  官  呂  仲  玉
右正本證明與原本無異。
如不服本判決，應於判決送達後十日內向本院提出上訴狀( 應附繕本 )，上訴於
臺灣高等法院。
                                    書記官   劉  晨  輝
中      華      民      國       九十    年      五      月      四     日


司法院資訊處製作；財團法人民間司法改革基金會備份。
